臺灣士林地方法院交通事件裁定　　　　　　　　　　九十二年度交聲更字第二二號
　　原處分機關　臺北巿交通事件裁決所
　　異議人即
　　受處分人　　甲○○
右列受處分人因違反道路交通管理處罰條例案件，對於臺北市交通事件裁決所於民國
九十二年一月二十三日所為之處分（原處分案號：北市裁三字第車裁二二─一Ａ00
00000、北市裁三字第駕裁二二─一Ａ0000000、北市裁三字第裁二二─
一Ａ0000000、二二─一Ａ0000000、二二─一Ａ0000000、二
二─一Ａ0000000、二二─一Ａ0000000、二二─一Ａ0000000
、二二─一Ａ0000000、二二─一Ａ0000000、二二─一Ａ00000
00、二二─一Ａ0000000、二二─一Ａ0000000、二二─一Ａ000
0000、二二─一Ａ0000000、二二─一Ａ0000000、二二─一Ａ0
000000、二二─一Ａ0000000、二二─一Ａ0000000、二二─一
Ａ0000000、二二─一Ａ0000000、二二─一Ａ0000000、二二
─一Ａ0000000、二二─一Ａ0000000、二二─一Ａ0000000、
二二─一Ａ0000000、二二─一Ａ0000000、二二─一Ａ000000
0、二二─一Ａ0000000號），聲明異議，本院於九十二年七月三十一日以九
十二年度交聲字第一六七～一九五號裁定原處分均撤銷受處分人不罰，原處分機關不
服提起抗告，復經臺灣高等法院於九十二年十月六日以九十二年度交抗字第九三九號
撤銷原裁定，發回本院更為審理，本院裁定如左：
        主  文
原處分均撤銷。
甲○○不罰。
        理  由
一、原處分機關以：異議人即受處分人甲○○所有之車牌號碼六Ｃ─七二二五號自用
    小客車（下稱系爭車輛），自民國（下同）九十一年十月九日十四時起至同年十
    一月十四日八時三十五分許，在臺北市○○路○段收費停車處所停車，不依規定
    繳費，為臺北市停車管理處逕行舉發後，復經臺北市交通事件裁決所查證屬實，
    因依道路交通管理處罰條例第五十六條第一項第十一款之規定，各裁處罰鍰新台
    幣（下同）六百元，合計共一萬七千四百元云。
二、異議人即受處分人異議意旨略以：受處分人之夫薛鈺禎於九十一年九月二十八日
    駕駛系爭車輛行經臺北市○○路○段，因故障拋錨而暫時將車輛停放於該巷路旁
    ，因當時路面並未劃有停車格位，遂認於該處停放車輛不須繳納停車費；詎九十
    一年十一月間，竟收到停車費逾期繳費違規單，始知該路段於九十一年十月初，
    已經臺北市政府養工處於人行道更新施工完成後，補繪停車格位並收費，臺北市
    政府停車管理處於其補繪停車格位當時非但未通知受處分人駛離，復未立即告知
    須繳費情事，受處分人因基於合理信賴該位置不須繳費，而持續將車輛置於該處
    ，致未能及時處理，原處分顯然有違程序正義原則，洵屬不當等語。
三、按法院受理有關交通事件，準用刑事訴訟法之規定，道路交通管理處罰條例第八
    十九條定有明文；而犯罪事實應依證據認定之，無證據不得認定犯罪事實，刑事
    訴訟法第一百五十四條第二項亦定有明文。又按汽車駕駛人在道路收費停車處所
    停車，不依規定繳費者，依道路交通管理處罰條例第五十六條第一項第十一款規
    定，應處新臺幣六百元以上一千二百元以下罰鍰。又行政機關規劃各道路收費停
    車路段時，於道路兩端豎立收費停車路段告示牌，乃公物提供公用之意思表示，
    屬於行政處分，依行政程序法第一百條第二項之規定，於公告時即生送達之效力
    。至使用人依公物之利用關係使用該等公物，因而獲得利益，行政機關本得依行
    政裁量收取使用規費，惟具體使用規費之請求，仍應另行合法送達各該使用人；
    若收受送達而不依規定繳納者，始得依法科以行政秩序罰。經查：
  （一）受處分人系爭車輛停放之臺北市○○路○段一二０巷，自八十四年間起即為
        停車收費路段，受處分人於九十一年九月二十八日停放時，現場有收費告示
        牌，但係因人行道養護工程施工甫完成，未劃上新的停車格，嗣於九十一年
        十月九日，該路段已補繪停車格，全面恢復停車收費等情，業據證人即臺北
        市停車管理處管理員蔡月英、林麗珠於原審及本院調查時證述明確，復有臺
        北市停車管理處書函、公告、臺北市政府工務局新建工程處函、竣工通知等
        影本附卷可證。按行政機關規劃各道路收費停車路段時，於道路兩端豎立收
        費停車路段告示牌，乃公物提供公用之意思表示，屬於行政處分，依行政程
        序法第一百條第二項之規定，於公告時即生送達之效力，一如前述。系爭路
        段因早立有收費告示牌，是於補繪停車格完成後，即得就停放於停車格內之
        車輛收費，停用人對其所有之車輛停放情形本應自負注意義務，斷無要求公
        告收費之臺北市停車管理處個別通知停車車輛所有人之理。是受處分人既使
        用公物（公有路段），不論其主觀上是否知悉，仍應依公告情形，負擔費用
        ，受處分人以不知該路段須收費而主張無須繳納停車費用之詞，並不足採。
  （二）惟道路交通管理處罰條例第五十六條第一項第十一款規定係對汽車駕駛人停
        車時，在道路收費停車處所停車，不依規定繳費者，方處新臺幣六百元以上
        一千二百元以下之罰鍰。是須汽車駕駛人不依規定繳費時，始得處罰。查臺
        北市停車管理處或各地方停車主管機關，依停車場法第三十一條之規定，訂
        定差別之停車費率，向公有（含路邊及公有路外公共停車場）收費停車場之
        使用人收費，其使用關係應認係公法上之營造物（即德文之Anstalt）利用
        關係。又停車逾時由管理員開停車逾時補繳通知單，逾三日未補繳者，即應
        由管理員填寫「違規停車事件檢舉單」，再轉報由停車管理處核對後，製發
        違反道路交通管理事件通知單，送裁決單位處理（參見臺北市公有收費停車
        場工作規則第二十二條）；故其作成製單舉發違反道路交通管理事件之行政
        處分，必先符合上揭要件，即公有收費停車場管理員停車逾時補繳通知單，
        必已到達相對人始生通知之效力，倘該通知單未經合法送達停車場使用人，
        則雖其逾期未予補繳停車費，仍難認停車場使用人係「不依規定繳費」，即
        不得以其違反道路交通管理處罰條例第五十六條第一項第十一款之「汽車駕
        駛人在道路收費停車處所停車，不依規定繳費」予以裁罰。本件臺北市停車
        管理處及管理員根本未能證明已將停車繳費通知單送達駕駛人或汽車所有人
        ，自難認受處分人係未依規定繳費，即受處分人未收受繳費或補費通知之送
        達或告知，縱其未於停車後三日補繳，仍應認與道路交通管理處罰條例第五
        十六條第一項第十一款之處罰要件尚有不符，是原處分機關逕以受處分人於
        右揭時、地停車而有道路交通管理處罰條例第五十六條第一項第十一款規定
        不依規定繳費之行為，而裁處受處分人各罰鍰六百元，合計共一萬七千四百
        元，即與上揭行政裁罰之要件不符。
  （三）至本件受處分人提出申訴後，臺北市停車管理處於九十一年十二月十一日函
        覆受處分人稱：本案基於便民服務，本處採從寬認定（但以一次為限），同
        意補繳停車費二十九件（每件三百元，合計八千七百元）後再註銷舉發等情
        ，其從寬認定之標準及依據何在？為何可以每件三百元計算？經質之證人即
        臺北市停車管理處管理員蔡月英陳稱：「因當事人來申訴，他有正當的事由
        ，我們是行政機關，基於便民措施，所以從寬認定，三百元我們是以停整日
        來計算，原本應該是三百六十元，所以才會從寬以每件三百元計算」等語（
        詳見本院九十二年十二月十六日訊問筆錄第七頁），雖臺北市停車管理處基
        於便民措施，從寬認定，同意補繳停車費以每件三百元計算，惟其收費標準
        對本院前開認定尚不生影響，附此敘明。
四、綜上所述，縱使受處分人應繳納停車費用，但原處分機關所認定受處分人有前開
    道路交通管理處罰條例第五十六條第一項第十一款之違規事實，於訴訟上並無任
    何積極證據，足資證明受處分人已受領繳費通知單，亦即無積極證據足以證明受
    處分人已接獲該停車逾時補繳通知單而猶有不依規定於期限內補繳之違規行為，
    即逕認定之前開違規行為，自屬無據，原處分機關不察，遽對受處分人為前開裁
    決，即難認為允當，自應由本院將原處分撤銷，改諭知受處分人不罰，以資適法
    。至於受處分人依法應繳納之停車費用（非本件罰鍰）應由臺北市停車管理處補
    正合法送達繳費通知單之程序，而非於異議程序中以協商之方式行之，併予說明
    。
據上論斷，應依道路交通案件處理辦法第二十條前段，裁定如主文。
中　　　華　　　民　　　國　　九十三　　年　　　四　　　月　　  三十　　日
                                    臺灣士林地方法院交通法庭
                                        法　官  李  育  仁
右正本證明與原本無異。
如不服本裁定應於送達後五日內向本院提出抗告狀。
                                        書記官  陳  玉  瓊
中　　　華　　　民　　　國　　九十三　　年　　　五　　　月　　   五 　　日
